【裁判字號】    98,台上,2281
【裁判日期】    980428
【裁判案由】    違反毒品危害防制條例
【裁判全文】
最高法院刑事判決            九十八年度台上字第二二八一號
上  訴  人  甲○○
上列上訴人因違反毒品危害防制條例案件，不服台灣高等法院高
雄分院中華民國九十五年九月十九日第二審更審判決（九十五年
度上更(一)字第一九五號，起訴案號：台灣高雄地方法院檢察署九
十一年度偵字第一二八一八號），提起上訴，本院判決如下：
    主  文
原判決撤銷，發回台灣高等法院高雄分院。
    理  由
本件原判決撤銷第一審之科刑判決，改判依想像競合犯關係，從
一重論處上訴人甲○○意圖販賣而持有第二級毒品累犯罪刑，固
非無見。
惟查(一)上訴人之原審辯護人於原審主張警方於民國九十一年六月
十五日上午五時三十分，搜索高雄市○○○路一四九號錢櫃ＫＴ
Ｖ二一三號包廂，係非法搜索，其搜索所得大麻煙等物，無證據
能力（見原審上更(一)卷八十七頁）。是否有理由，原判決未見說
明，遽採用該大麻煙等物作為證據，尚有未合。(二)原判決採用警
員許拋、黃俊曄於第一審或原審之證述，認定係上訴人之女友蘇
乃雯帶同警方前往上開ＫＴＶ旁六合二路附近，尋得上訴人使用
之車牌Ｓ七－三七六一號汽車，在車內查獲大麻等物（見原判決
三、四頁）。然證人蘇乃雯於第一審否認有帶警方前往尋找上開
汽車（見第一審卷九十九頁）。而上訴人第二次警詢筆錄又記載
係上訴人帶同警方前往上開汽車停放處，在車內右客座置物箱內
查獲大麻等物（見警卷五頁）。上開證人蘇乃雯之證述及警詢筆
錄之記載，如果屬實，警員許拋、黃俊曄之證言，是否與事實相
符，即有疑問。究竟係何人帶同警方前往查獲上開汽車內毒品，
仍有調查釐清之必要。(三)原判決雖認定警方在上訴人使用之上開
汽車內搜索，與刑事訴訟法第一百三十條規定附帶搜索之要件無
違，其搜索所得之證物，有證據能力。然上開條文規定「檢察官
、檢察事務官、司法警察官或司法警察逮捕被告、犯罪嫌疑人或
執行拘提、羈押時，雖無搜索票，得逕行搜索其身體、隨身攜帶
之物件、所使用之交通工具及其立即可觸及之處所。」其所稱「
所使用之交通工具」，係指被告、犯罪嫌疑人被逮捕當時，正使
用之交通工具而言。本件警方係於九十一年六月十五日上午五時
三十分，在上開ＫＴＶ包廂逮捕上訴人，至同日上午十時至十時
二十分，始在上訴人停放於該ＫＴＶ旁六合二路附近之汽車內，
搜索扣得大麻等物，顯與附帶搜索之要件不符，原判決認定該搜
索所得之證物，有證據能力，殊非適法。(四)原判決既認定上訴人
於第二次警詢時坦承自九十一年五月中旬，開始販賣大麻等物（
見原判決二頁）；於同日移送檢察官偵訊時亦供稱：「（問：你
是否在錢櫃ＫＴＶ內，以大麻每支新台幣〈下同〉二百元、搖頭
丸及Ｋ他命以每顆三百五十元售予不特定第三人？）是的」等語
（見偵查卷十一頁）。上開事實，倘使非虛，則上訴人顯已有販
賣上開毒品之行為甚明，乃原判決竟認其僅係意圖販賣而持有上
開毒品，洵有未當。(五)原判決雖謂扣案大麻煙十一支、大麻二十
三公克、大麻子一點七公克、ＭＤＭＡ六十三顆、Ｋ他命二十三
顆，經送高雄醫學大學附設中和紀念醫院檢驗結果，確各含有大
麻、ＭＤＭＡ及ＫＥＴＡＭＩＮＥ成分，分屬毒品危害防制條例
第二條第二項第二款及第三款所規定之第二級及第三級毒品，有
該醫院檢驗報告二紙附卷可稽（見原審卷六頁）。然在上開汽車
內查獲之毒品，係送法務部調查局鑑定，鑑定結果為種子含第二
級第二十四項毒品大麻成分，重零點九八公克（包裝重零點四五
公克）；煙草含上開大麻成分，重十一點五七公克（包裝重一點
二三公克）；花朵含上開大麻成分，重九點三四公克（包裝重一
點二０公克）。有該局九十一年七月九日調科壹字第二二００一
三七一六號鑑定通知書附卷可稽（見偵查卷六頁）。而在上開Ｋ
ＴＶ包廂查獲之毒品，係送高雄醫學大學附設中和紀念醫院檢驗
，檢驗結果為香煙含大麻成分；黃－綠膠囊含ＫＥＴＡＭＩＮＥ
成分；錠劑（灰色六十五顆）含ＭＤＭＡ成分。有該醫院九十一
年七月二十日管認可第００五號檢驗報告二份附卷可憑（見第一
審卷十二、十三頁）。原判決認定扣案毒品之數量、重量及鑑定
機關，與卷內資料未盡相符，有證據上理由矛盾之違法。(六)原判
決事實認定扣案大麻煙、大麻、大麻子、ＭＤＭＡ為第二級毒品
，Ｋ他命為第三級毒品。乃理由竟謂上開毒品均屬第三級毒品（
見原判決十一頁），已有疏誤。又沒入銷燬係屬行政罰，並非刑
罰。扣案之第二級毒品，原判決不依毒品危害防制條例第十八條
第一項前段規定諭知沒收銷燬，第三級毒品不依刑法相關規定諭
知沒收，而均諭知沒入銷燬，亦有未洽。至扣案之空夾鏈袋一大
包（內有四十小包，見第一審卷六十六頁勘驗筆錄），如何係供
犯罪預備之物，原判決事實及理由，均無認定及說明，遽依刑法
第三十八條第一項第二款宣告沒收，尤失其依據。以上或為上訴
意旨所指摘，或為本院得依職權調查之事項，應認原判決仍有撤
銷發回之原因。
據上論結，應依刑事訴訟法第三百九十七條、第四百零一條，判
決如主文。
中    華    民    國  九十八  年    四    月  二十八  日
                      最高法院刑事第二庭
                          審判長法官  莊  登  照
                                法官  陳  世  淙
                                法官  許  錦  印
                                法官  蘇  振  堂
                                法官  林  錦  芳
      本件正本證明與原本無異
                                      書  記  官
中    華    民    國  九十八  年    五    月    一    日
                                                      Ｖ


司法院資訊處製作；財團法人民間司法改革基金會備份。
